【裁判字號】    97,上訴,3601
【裁判日期】    971016
【裁判案由】    強盜等
【裁判全文】
臺灣高等法院刑事判決                97年度上訴字第3601號
上  訴  人  臺灣宜蘭地方法院檢察署檢察官
被      告  丙○○
                    （現於台灣宜蘭監獄執行中）
法律扶助律師  李秋銘律師
被      告  乙○○
上列上訴人因被告等強盜等案件，不服臺灣宜蘭地方法院97年度
訴字第67號，中華民國97年5 月21日第一審判決（起訴案號：臺
灣宜蘭地方法院檢察署96年度偵字第4120號、97年度偵字第28號
），提起上訴，本院判決如下：
    主  文
原判決關於丙○○部分撤銷。
丙○○共同無故侵入他人附連圍繞之土地，累犯，處拘役肆拾日
，如易科罰金，以新臺幣壹仟元折算壹日。又共同竊盜，累犯，
處有期徒刑陸月，如易科罰金，以新臺幣壹仟元折算壹日。又傷
害人之身體，累犯，處拘役參拾日，如易科罰金，以新臺幣壹仟
元折算壹日。拘役部分應執行拘役陸拾日，如易科罰金，以新臺
幣壹仟元折算壹日。
其他上訴駁回。
    事  實
一、丙○○前因竊盜案件，經臺灣宜蘭地方法院判處有期徒刑4
    月；又因毒品危害防制條例案件，經本院判處有期徒刑7 月
    ；上開2案經定應執行有期徒刑9月確定，於民國95年11月27
    日期滿執行完畢。乙○○前因(1)違反戡亂時期肅清煙毒條例
    案件，經臺灣宜蘭地方法院判處有期徒刑3 年10月確定，於
    83年11月11日入監執行，於85年4月2日假釋出獄；(2)違反肅
    清煙毒條例案件，經本院判處有期徒刑4年2月確定，於86年
    6月18日入監服刑，並撤銷上開(1)假釋，執行殘刑有期徒刑2
    年3月11日，於91年6月11日再次假釋出獄；(3)違反麻醉藥品
    管理條例案件，經本院判處有期徒刑8月確定，於92年11月6
    日入監服刑，並撤銷上開(2)假釋，應執行殘刑有期徒刑4年8
    月15日；(4)違反肅清煙毒條例案件，經臺灣宜蘭地方法院判
    處有期徒刑3年2月確定；上開(1)、(3)、(4)案件，經減刑後，
    定應執行有期徒刑1年10月。甫於96年7月16日減刑期滿執行
    完畢。
二、丙○○、乙○○均不知悔改，竟共同基於為自己不法所有及
    無故侵入他人附連圍繞之土地之單一犯意聯絡，於96年10月
    19日中午12時29分許（起訴書誤載為12時30分許），推由丙○○侵入甲○○位於宜蘭縣羅東鎮○○路90號附連圍繞之土
    地內後，丙○○徒手竊取甲○○所有不銹鋼水桶及流理台各
    1個，由乙○○騎乘車號PPG-237號機車搭載丙○○先行載運
    不鏽鋼水桶離去，隨即返回再載運流理台離去。適為甲○○
    發覺有異，查看監視錄影畫面後，方騎乘機車自後追趕，始
    於宜蘭縣羅東鎮○○路與中山二路口（起訴書誤載為中山路
    口）攔下丙○○，乙○○趁機騎乘機車離去。丙○○遭甲○○拉住手中之流理台及衣角時，唯恐甲○○報警處理，情急
    之下，竟另基於傷害故意，徒手毆打甲○○手部，致甲○○
    受有右肩、右肘、右手腕挫傷併擦傷等傷害。
二、案經甲○○訴由宜蘭縣政府警察局羅東分局報請臺灣宜蘭地
    方法院檢察署檢察官偵查起訴。
    理  由
一、以下所引證據，經本院當庭提示，檢察官、被告丙○○、乙○○及丙○○選任辯護人對於被告以外之人於審判外之言詞
    及書面陳述，均無意見（本院卷第68、69頁），且未於言詞
    辯論終結前聲明異議，本院審酌該等證據作成之情況，認為
    適於為本件認定事實之依據，依刑事訴訟法第159條之5第2
    項規定，應具有證據能力，合先敘明。
二、訊據被告丙○○對於上開時、地，竊盜、無故侵入甲○○附
    連圍繞之土地之事實坦承不諱，惟矢口否認有傷害犯行，辯
    稱：因甲○○壓著伊脖子，伊拜託甲○○鬆手未果，2 人拉
    扯間，方致甲○○受傷，並未毆打甲○○云云；被告乙○○
    對於以上開機車搭載丙○○載運不鏽鋼水桶、流理台之事實
    坦承不諱，惟矢口否認有何犯行，辯稱：伊剛好經過，丙○○要求伊騎乘機車搭載，伊不知何事云云。然查：
(一)上開事實，業據證人即告訴人甲○○指訴歷歷，並有現場照
    片、錄影翻拍照片、羅東聖母醫院診斷證明書在卷為憑。且
    案發現場有甲○○所設監視錄影機拍錄丙○○、乙○○行竊
    、無故侵入他人附連圍繞之土地等事實，亦經原審勘驗無訛
    ，有原審審判筆錄及附件在卷為憑（原審卷第102 、91頁）
    。丙○○上開自白與事實相符，堪信為真實。至甲○○先以
    丙○○1次係爬過鐵欄杆進去，1次係開鎖，後以他們從側門
    進去等情，前後不符，自難認丙○○有加重竊盜犯行。
(二)甲○○證稱：案發當天中午，我發現水桶不見，被他們載走
    ，看監視錄影，發現他們剛好又回來搬流理台。他們下車，
    搬東西上車的動作沒有停頓，搬好東西馬上離開。我在大門
    喊他們，並開始騎機車追趕。他們一直跑，前座穿白色衣服
    的人有轉頭回來看，一直追約兩公里以內，在陽明路與中山
    二路口追到他們。他們要跑，我手拉流理台，穿紅色坐在後
    面的人就下來，我要報警，丙○○就出手要把我的手撥掉，
    我拉住他拿手機要報警，後來兩人扭打一陣子，之後我壓住
    他在牆角，警察才過來。我與丙○○扭打時，乙○○就騎車
    離開等語。以甲○○與丙○○素無怨隙，當無構詞誣陷之理
    ，且甲○○因與丙○○扭打，受有事實欄所載傷勢，所證要
    非虛妄。又甲○○追趕並拉住丙○○後，單純想報警處理，
    丙○○竟出手撥開，並與甲○○發生扭打拉扯，顯然有傷害
    之故意，至為灼然。所辯無傷害故，要屬卸責之詞，不足採
    信。
(三)乙○○前往案發現場原因，先自承：騎乘機車路過羅東後火
    車站遇見丙○○，招手叫伊載他一程，伊就載他到一處房子
    ，丙○○說要下車拿東西；後供稱：丙○○打電話給我，叫
    我幫忙載一下，我就答應，之後到一個不遠地方，他就下車
    進去等語（偵卷第44頁、原審卷第103 頁），前後不一，已
    難遽信。且丙○○先陳述：乙○○剛好經過云云；再陳稱：
    陽明路90號旁邊有放雜物，我把它拿起來，用腳踏車載，在
    陽明路、公正路口跌倒，遇到乙○○，他才幫我載流理台云
    云（聲羈卷第5 頁、偵4120卷第10頁）。經原審勘驗案發現
    時場光碟後，再陳述：我拿鐵桶時，乙○○有把機車騎走，
    但我沒被他載，我用走的把鐵桶拿到前面草堆，又拿流理台
    放在草堆那邊，因載不走，就打電話給乙○○，請他幫忙載
    等語（原審卷第102、103頁），前後齟齬，顯屬情虛詞窮之
    詞，要難足憑。參以案發時現場光碟顯示「白衣男子（即乙○○）站在房屋騎樓下，白鐵流理台放置於屋前左側。白衣
    男子伸手從房屋門口側拿一長條狀之物前往機車。紅衣男子
    （丙○○）從屋內走出。紅衣男子再次進入屋內。白衣男子
    坐上機車。紅衣男子從屋內將鐵桶拿出。紅衣男子將鐵桶放
    置於地，將門關上。紅衣男子右手拿一鐵製水桶，左手拿一
    白鐵流理台，往房子左側走去。先將左手之白鐵流理台放置
    於地後，右手繼續拿著鐵桶，往機車走去。搭乘白衣男子之
    機車離去。」，足證乙○○於丙○○進入他人附連圍繞之土
    地時，即騎乘機車在外等候，並於丙○○走出門口之際，隨
    即接下丙○○手中之物，並載運不鏽鋼水桶及丙○○離去。
    且乙○○自承案發地點非丙○○及伊之住處，理應知悉丙○○所為，係未經他人同意而侵入附連圍繞之土地，並趁他人
    不知而徒手竊取他人之財物，仍在場接應載運贓物，顯然與
    丙○○有竊盜、無故侵入他人附連圍繞之土地之犯意聯絡及
    行為分擔，堪以認定。乙○○空言否認犯罪，要無可採。
三、核丙○○、乙○○所為，均係犯刑法第306條第1項之無故侵
    入他人附連圍繞之土地罪（已據蒞庭檢察官當庭將無故侵入
    住宅更正如上）及同法第320條第1項之竊盜罪。丙○○另犯
    刑法第277條第1項之傷害罪。公訴人雖以丙○○另涉刑法第
    329條之準強盜罪，惟刑法第329條規定之旨在以刑罰之手段
    ，保障人民之身體自由、人身安全及財產權，免受他人非法
    之侵害，以實現憲法第8條、第22條及第15條規定之意旨。
    立法者就竊盜或搶奪而當場施以強暴、脅迫者，僅列舉防護
    贓物、脫免逮捕或湮滅罪證三種經常導致強暴、脅迫行為之
    具體事由，係選擇對身體自由與人身安全較為危險之情形，
    視為與強盜行為相同，而予以重罰。該擬制為強盜罪之強暴
    、脅迫構成要件行為，乃指達於使人難以抗拒之程度者而言
    （司法院釋字第630號解釋參照）。是以刑法第329條準強盜
    罪，其犯罪構成要件所稱「強暴、脅迫」，必須所施強暴、
    脅迫行為，達於使人難以抗拒之程度為限。查甲○○證稱：
    我追到丙○○時，攔住他們，因我拉住流理台及丙○○的衣
    服，丙○○就出手想要打掉我的手，他用撥的、用打的，要
    把我的手撥開，但我的手比他長，後來我成功壓住他等語（
    原審卷第74至77頁），核與羅東聖母醫院出具診斷證明書所
    載甲○○傷勢集中在右肩、右肘、右手腕吻合，所證應堪採
    認，是以斯時丙○○僅徒手毆打甲○○手部無誤。酌以甲○○身高186公分，體重87公斤，丙○○身高約166公分，體重
    60公斤，業據其等陳述在卷，顯然甲○○體型遠高大於丙○○，於丙○○基於傷害故意，徒手毆打甲○○時，隨遭甲○○反抗制伏，益證丙○○所為，尚未達於使甲○○難以抗拒
    之程度，要與刑法第329條之要件不符，故丙○○此部分犯
    行，應僅涉犯刑法320條第1項之竊盜罪，公訴意旨未斟酌此
    點，遽認丙○○係犯同法第329條之罪，尚有未洽，惟基本
    事實同一，自應變更起訴法條。丙○○、乙○○就上揭無故
    侵入他人附連圍繞之土地及竊盜犯行，均有犯意聯絡及行為
    分擔，為共同正犯。丙○○所犯上開3罪及乙○○所犯上開2
    罪間，均係犯意各別，行為互殊，均應分論併罰。丙○○、
    乙○○有如事實欄所載前科紀錄，有本院被告前案紀錄表在
    卷可按，其2人均受有期徒刑之執行完畢後，5年內故意再犯
    本件有期徒刑以上之罪，均為累犯，均應依法加重其刑。
四、原審認丙○○、乙○○所犯罪證明確，予以論罪科刑，固非
    無見。惟查：丙○○於原審否認傷害故意，原判決未說明認
    定事實之依據，容有未洽。且原判決就丙○○傷害部分，諭
    知拘役20日，主文欄疏未諭知易科罰金之折算標準，亦有未
    合。又丙○○前有多次竊盜前科，再次圖謀己利，毫無忌憚
    侵入甲○○附連圍繞之土地，並徒手竊取甲○○所有不鏽鋼
    水桶及流理台，嗣經甲○○發覺遭竊追躡後，另基於傷害故
    意，毆打甲○○，原審就上開3 行為，均從輕量處，未審及
    丙○○所為，非但危害居家安寧及他人身體健康，並圖不勞
    而獲竊取他人財物，漠視財產觀念，惡性非輕，量刑均顯輕
    縱，況就竊盜部分尚諭知較其前次竊盜犯行判處有期徒刑4
    月為輕，尤欠妥洽。檢察官上訴認丙○○竊取財物後，經甲○○發現當場追躡而至，並為防護贓物、脫免逮捕而施強暴
    、脅迫，該當於準強盜罪云云，然丙○○基於傷害故意，徒
    手毆打甲○○時，甲○○以優勢體型，極力反抗丙○○，尚
    難認所為達於使甲○○難以抗拒之程度，已如上述，且證人
    丁○玲、林捷肇到庭證述，案發當時忙於麵攤生意，僅聽聞
    外面喧譁聲音，不知發生何事等語，尚難據此為不利丙○○
    之認定。是公訴人此部分上訴，雖無理由，但原判決關於丙○○部分，既有上開可議之處，自應就此部分撤銷改判。爰
    審酌丙○○正值壯年，前已有竊盜案件經判刑確定，仍不知
    悔悟，無故侵入他人附連圍繞之土地，並再次行竊，經甲○○發覺後，仍拒絕束手就擒，反基於傷害故意，徒手毆打甲○○，嚴重破壞社會秩序及他人財產安全，且犯後否認傷害
    犯行，迄今尚未與甲○○達成和解，及其品行、犯罪動機、
    行為次數、生活狀況、智識程度、犯罪所得、所生之損害等
    一切情狀，分別量處如主文第2項所示之刑，並就拘役定其
    應執行刑，復均諭知易科罰金之折算標準，以示懲儆。
五、原審以乙○○罪證明確，本同上見解，適用刑法第28條、第
    306條、第320條第第1項、第47條第1項，並審酌乙○○枉顧
    尊重他人財產權益，及其犯罪情節、素行、智識程度、犯罪
    動機、目的與手段等一切情狀，分別就無故侵入他人附連圍
    繞之土地量處拘役30日；就竊盜量處有期徒刑3月，其認事
    用法均無不合。檢察官循告訴人聲請以原審量刑過輕為由提
    起上訴，並指摘原判決此部分亦有不當，要無理由，應予駁
    回（乙○○上訴部分，業經本院以無具體理由，駁回在案）
    。至原判決據上論斷欄漏未援引刑法施行法第1條之1，因無
    關宏旨，尚無庸撤銷，末此敘明。
據上論斷，應依刑事訴訟法第368條、第369條第1項前段、第364
條、第299條第1項前段、第300條，刑法第28條、第277條第1 項
、第306條第1項、第320條第1項、第47條第1項、第41條第1項前
段、第51條第6款，刑法施行法第1條之1，判決如主文。
本案經檢察官覃正祥到庭執行職務。
中    華    民    國    97    年    10    月    16    日
            刑事第二庭    審判長法  官  洪光燦
                                法  官  宋明蒼
                                法  官  李麗玲
以上正本證明與原本無異。
檢察官如不服本判決，應於收受送達後十日內向本院提出上訴書
狀，其未敘述上訴之理由者並得於提起上訴後十日內向本院補提
理由書（均須按他造當事人之人數附繕本）。
丙○○、乙○○不得上訴。
                                書記官  廖婷璇
中    華    民    國    97    年    10    月    16    日
附錄：本案論罪科刑法條全文
中華民國刑法第277條
傷害人之身體或健康者，處 3 年以下有期徒刑、拘役或 1 千元
以下罰金。
犯前項之罪因而致人於死者，處無期徒刑或 7 年以上有期徒刑；
致重傷者，處 3 年以上 10 年以下有期徒刑。
中華民國刑法第306條
無故侵入他人住宅、建築物或附連圍繞之土地或船艦者，處 1 年
以下有期徒刑、拘役或 3 百元以下罰金。
無故隱匿其內，或受退去之要求而仍留滯者，亦同。
中華民國刑法第320條
意圖為自己或第三人不法之所有，而竊取他人之動產者，為竊盜
罪，處 5 年以下有期徒刑、拘役或 5 百元以下罰金。
意圖為自己或第三人不法之利益，而竊佔他人之不動產者，依前
項之規定處斷。
前二項之未遂犯罰之。


司法院資訊處製作；財團法人民間司法改革基金會備份。
